臺灣嘉義地方法院刑事判決　　　　　　　 96年度交易字第7號
公　訴　人　臺灣嘉義地方法院檢察署檢察官
被　　　告　甲○○
上列被告因過失致死案件，經檢察官聲請以簡易判決處刑（95年
度偵字第8995號），本院判決如下：
    主  文
甲○○犯過失致人於死罪，處有期徒刑柒月。
    事  實
一、甲○○於民國九十四年十月十五日中午，駕駛車牌號碼７４
    ６３－ＨＸ號自用小客車，沿嘉義縣水上鄉○○○○○路，
    由西往東方向行進，於同日十二時十分許途經該公路二十三
    點五公里之無號誌交岔路口處，欲右轉彎時，本應注意汽車
    行駛至無號誌之交岔路口，轉彎車應暫停讓直行車先行，亦
    應注意前方人車狀況，並隨時採取必要之安全措施，以避免
    危險之發生，且當時天候晴、日間自然光線、柏油路面、路
    面乾燥、無缺陷、無障礙物、視距良好，並無不能注意情事
    ，竟疏未注意及此，適有黃大松騎乘車牌號碼ＫＢ５－８８
    ２號重型機車，沿上開公路，由同向直行駛至，亦疏未減速
    慢行，甲○○竟未暫停讓同向、直行之黃大松所騎乘之前揭
    機車先行，即貿然右轉彎，致其所駕駛之自小客車右前車門
    撞及黃大松所騎乘之機車車頭，黃大松因而人車倒地，受有
    雙側創傷性氣胸血胸，左手前臂開放性骨折，經緊急送醫救
    治，於九十四年十月十五日十六時二十分許，仍因傷重不治
    而死亡。嗣警方據報前往現場處理，甲○○於職司偵查犯罪
    之員警知悉其為肇事者之前，主動告知其為肇事者，自首而
    願接受裁判。
二、案經嘉義縣警察局水上分局報請相驗及黃大松之妻丙○○○
    提出告訴，由臺灣嘉義地方法院檢察署檢察官偵查起訴。
    理  由
一、本案於準備程序進行中，被告就被訴事實為有罪之陳述，經
    行簡式審判程序，依刑事訴訟法第二百七十三條之二之規定
    ，不適用證據提示、交互詰問及傳聞法則有關證據能力限制
    等規定，先予敘明。
二、上開事實，業據被告甲○○於本院審理時坦承不諱，核與證
    人即告訴人丙○○○、告訴代理人乙○○之指述、現場附近
    輪胎店老闆羅瑞隆、警員陳偉文之證述情節相符，並有道路
    交通事故調查報告表（一）、（二）、交通事故現場圖、現
    場及車損暨高度比對照片三十七張、內政部警政署刑事警察
    局九十五年六月二十日刑鑑字第０９５００２７５０１號鑑
    定書、採證照片十五張及採樣八件、臺灣省嘉雲區車輛行車
    事故鑑定委員會九十五年九月五日雲嘉鑑９５０５０４字第
    ０９５５８０３３４４號函送之鑑定意見書、臺灣省車輛行
    車事故覆議鑑定委員會九十五年十一月二十七日府覆議字第
    ０９５０１０１００１號函等件存卷可稽（見相字卷第八至
    十、十六至二十九、六十至六十五、八十九至九十一、九十
    六至一零七、一一０至一一二、一二五頁）。而被害人黃大
    松確因本件車禍受有雙側創傷性氣胸血胸，左手前臂開放性
    骨折等傷害而死亡，業經檢察官督同法醫師相驗屬實，並製
    有勘驗筆錄、相驗屍體證明書、驗斷書、Ｘ光片七張、相驗
    屍體照片八張在卷可稽（見相字卷第三十至三十五、四十四
    至五十六頁），復有行政院國軍退除役官兵輔導委員會嘉義
    榮民醫院診斷證明書一紙附卷可佐（見相字卷第十五頁），
    是本件被害人之死亡結果，確係因被告之行為所致，已無疑
    義。
三、按汽車行駛時，駕駛人應注意車前狀況，隨時採取必要之安
    全措施，另行車速度，依速限標誌或標線之規定，無速限標
    誌或標線者，應依下列規定：二、行經設有彎道、坡路、狹
    路‧‧‧‧、無號誌之交岔路口‧‧‧‧，均應減速慢行，
    作隨時停車之準備；又汽車行駛至交岔路口，其行進、轉彎
    ，應依下列規定：行至無號誌或號誌故障而無交通指揮人員
    指揮之交岔路口，轉彎車應暫停讓直行車先行，被告行為時
    之道路交通安全規則第九十三條第一項第二款、第九十四條
    第三項、第一百零二條第一項第二款分別定有明文。被告駕
    車自應保持上述注意義務，且依卷附之道路交通事故調查報
    告表（一）、（二）所載案發地點為無號誌交岔路口，車禍
    當時天候晴、日間自然光線、柏油路面乾燥無缺陷、無障礙
    物，視距良好，並無不能注意之情形，竟疏未注意及此，被
    告駕駛車輛，右轉彎未暫停讓被害人直行車先行，以致被害
    人受傷死亡，被告之行為自有過失。雖被害人騎乘機車於無
    號誌之交岔路口，亦疏未減速慢行，對車禍之發生顯亦有過
    失，然被告仍無法脫免本案應負之過失致死刑責，再參酌本
    件經臺灣省嘉雲區車輛行車事故鑑定委員會鑑定，鑑定意見
    認被告駕駛自用小客車，行經無號誌交岔路口，右轉彎未暫
    停讓直行車先行，為肇事主因，黃大松駕駛重機車，行經無
    號誌交岔路口，未減速慢行，為肇事次因，經送臺灣省車輛
    行車事故覆議鑑定委員會覆議，亦持相同鑑定結果，與本院
    對於被告過失責任之認定相符。故被告之過失駕駛行為，與
    被害人之死亡結果間，具有相當因果關係，本件事證明確，
    被告過失致死犯行，堪以認定。
四、核被告甲○○所為，係犯刑法第二百七十六條第一項之過失
    致人於死罪。又被告行為後，刑法於九十四年一月七日修正
    ，同年二月二日公布，業於九十五年七月一日施行。按行為
    後法律有變更者，適用行為時之法律。但行為後之法律有利
    於行為人者，適用最有利於行為人之法律，修正後之刑法第
    二條第一項定有明文。該條之規定係規範行為後法律變更所
    生新舊法律比較適用之準據法，雖亦經修正，但因屬適用法
    律之準據法，本身尚無比較新舊法之問題，應一律適用裁判
    時之修正後刑法第二條之規定，決定適用之刑罰法律（最高
    法院九十五年五月二十三日刑事庭第八次會議決議可資參照
    ），本件被告行為後，刑法第三十三條第五款關於「罰金：
    一元以上」之規定，修正為「罰金：新臺幣一千元以上，以
    百元計算之」，刑法法定本刑中列有罰金刑者，其法定最低
    度罰金刑因之提高，涉及科刑規範變更，自有新舊法比較必
    要，比較結果，以舊法有利於行為人，應適用舊法第三十三
    條第五款規定，定其罰金部分之法定刑，另新修正刑法關於
    自首之規定亦有變更，修正前刑法第六十二條前段關於自首
    之規定係「必減事由」，新修正刑法第六十二條前段關於自
    首之規定則係「得減事由」，上開關於自首之規定雖屬刑罰
    裁量之事項，惟既影響行為人之刑罰法律效果，應屬法律變
    更之範疇，而有刑法第二條第一項之適用；且關於自首之新
    舊法比較，因自首之性質無關可罰性之判斷或法律效果之形
    成，故其變更應非以行為時為判斷基準，而應依「自首時」
    作為判斷之基準。本件被告自首之時間在新修正刑法生效前
    ，經比較新舊法，以舊法規定「必減」對被告較為有利。查
    被告肇事後於未被偵查機關發覺前，即主動向前來處理車禍
    事宜之警員自首及接受裁判等情，業據證人即警員陳偉文於
    偵查中具結證述在卷，並有嘉義縣警察局道路交通事故肇事
    人自首情形紀錄表及職務報告各一紙在卷可按（見相字卷第
    七十一、十三、七十五頁），應依修正前刑法第六十二條前
    段之規定，減輕其刑。爰審酌被告高職肄業之智識程度、素
    行、犯後坦承犯行、態度尚稱良好、惟尚未與被害人家屬達
    成和解兼衡其過失程度等一切情狀，量處如主文所示之刑。
五、依刑事訴訟法第二百七十三條之一第一項、第二百九十九條
    第一項前段，刑法第二條第一項前段、第二百七十六條第一
    項、第六十二條前段，刑法施行法第一條之一第一項、第二
    項前段，判決如主文。
本案經檢察官曹哲寧到庭執行職務
中　　華　　民　　國　 　96　　年  　4  　月　  30　　日
                    交通法庭  法  官  林青怡
上列正本證明與原本無異。
如不服本判決，應於判決送達後10日內向本院提出上訴狀（應附
繕本）。告訴人或被害人如對於本判決不服者，應具備理由請求
檢察官上訴，其上訴期間之計算係以檢察官收受判決正本之日期
為準。
中　　華　　民　　國　 　96　　年  　4  　月　  30　　日
                              書記官  李佳惠
附錄本案論罪科刑法條：
刑法第276條第1項
因過失致人於死者，處二年以下有期徒刑、拘役或二千元以下罰
金。
